臺灣雲林地方法院刑事判決
110年度易字第297號
公  訴  人  臺灣雲林地方檢察署檢察官
被      告  蘇宏嘉


選任辯護人  林羿帆律師（法扶律師）
            何震謙律師（解除委任）
上列被告因竊盜案件，經檢察官提起公訴（110 年度偵字第9 號
），本院判決如下：
    主      文
丙○○犯如附表所示之各罪，各處如附表所示之刑。
    事實及理由
壹、犯罪事實
一、丙○○意圖為自己不法之所有，基於竊盜之犯意，於民國109 
    年11月25日凌晨0 時7 分許，騎乘車牌號碼000-000 號普通
    重型機車，輾轉前往雲林縣○○鎮○○路000 號對面，見乙○○所
    管領而停放在該處之車牌號碼0000-00號自用小貨車之車門
    未上鎖，即徒手開啟車門，以自備鑰匙發動該輛自用小貨車
    ，並將之駛至雲林縣土庫鎮源順觀光油廠後方之自行車步道
    停放，再徒手竊取該輛自用小貨車之電瓶1 個（下稱本案電
    瓶）。嗣經警於109 年12月16日上午8 時45分許，在丙○○之
    嘉義縣○○鎮○○里○○○000 號住處內，查獲並扣得本案電瓶1 
    個（業已發還給乙○○）。
二、丙○○意圖為自己不法之所有，基於竊盜之犯意，於109 年11
    月25日凌晨1 時37分許，騎乘前揭機車前往雲林縣○○鎮○○路
    00號對面，見甲○○之父將其所有之小拖板車1 台（下稱本案
    小拖板車）以鐵鏈、鐵製鎖頭固定在該處路燈下，竟持客觀
    上足以對人之生命、身體、安全構成威脅，而具有危險性之
    不詳兇器，將鐵製鎖頭剪斷後，將本案小拖板車以前揭機車
    載離現場，而以此方式竊取得手。嗣由警於109 年12月16日
    上午9 時5 分許，在雲林縣○○鎮○○00號旁，查獲並扣得本案
    小拖板車（業已發還給甲○○）。
貳、程序部分
一、按被告以外之人於審判外之言詞或書面陳述，除法律有規定
    者外，不得作為證據，刑事訴訟法第159 條第1 項定有明文
    。經查，證人甲○○之警詢證述、檢察事務官詢問時之證述，
    確均屬被告丙○○以外之人於審判外之陳述，被告及辯護人既
    爭執證人甲○○之警詢筆錄、檢察事務官詢問筆錄均無證據能
    力，而證人甲○○已於本院審理時具結證述，其於警詢及檢察
    事務官詢問時之證詞，非用以證明本案犯罪事實欄二所載犯
    罪事實之存否所必要，不符刑事訴訟法第159 條之2 所定之
    例外得為證據之情形，依同法第159 條第1 項規定，應無證
    據能力。
二、被告以外之人於審判外之陳述，雖不符刑事訴訟法第159 條
    之1 至之4 之規定，而經當事人於審判程序同意作為證據，
    法院審酌該言詞陳述或書面陳述作成時之情況，認為適當者
    ，亦得為證據；當事人、代理人或辯護人於法院調查證據時
    ，知有第159 條第1 項不得為證據之情形，而未於言詞辯論
    終結前聲明異議者，視為有前項之同意，刑事訴訟法第159
    條之5 第1 項、第2 項分別定有明文。經查，下述其餘經本
    院列為本案證據之被告以外之人於審判外之陳述，被告及辯
    護人於本院審理時，就其證據能力並未予以爭執，且本院於
    審理時，業已提示卷內各該被告以外之人於審判外之陳述內
    容，讓公訴人、被告及辯護人表示意見，公訴人、被告及辯
    護人均未於言詞辯論終結前，對證據能力部分聲明異議，而
    本院審酌該等審判外陳述作成時之情況，尚無違法不當之瑕
    疵，認為以之作為證據應屬適當，自均有證據能力。
三、其餘資以認定被告犯罪事實之非供述證據，查無違反法定程
    序取得之情形，均具有證據能力。
參、認定犯罪事實所憑之證據及理由
一、犯罪事實欄一部分（即檢察官起訴書犯罪事實欄一、㈠部分
    ）
　　就犯罪事實欄一所載之犯罪事實，業據被告坦承不諱（本院
    卷第107 、110 頁），核與證人即被害人乙○○（警卷第37至
    39、45頁）、證人陳文賓（警卷第28頁）證述之內容並無出
    入，除有扣案之本案電瓶1 個可以為證外，並有雲林縣警察
    局虎尾分局搜索扣押筆錄、扣押物品目錄表（警卷第11、12
    頁）、具領人乙○○之贓物認領保管單（警卷第40、41頁）、
    雲林縣警察局車輛協尋電腦輸入單、車輛尋獲電腦輸入單（
    警卷第43、44頁）、現場監視器錄影畫面翻拍照片（警卷第
    53至59頁）、現場照片（警卷第65、66頁）、車牌號碼000-
    000 號普通重型機車之車輛詳細資料報表（警卷第19頁）、
    車牌號碼0000-00 號自用小貨車之車輛詳細資料報表（警卷
    第42頁）、雲林縣警察局虎尾分局土庫分駐所發生竊盜案件
    紀錄表、受理各類案件紀錄表（警卷第46、47頁）在卷可憑
    ，足認被告就犯罪事實欄一部分所為之任意性自白，確實與
    事實相符，可信為真實。
二、犯罪事實欄二部分（即檢察官起訴書犯罪事實欄一、㈡部分
    ）
㈠、訊據被告固坦承有竊取被害人甲○○之父所有之本案小拖板車
    之行為，惟矢口否認有何攜帶兇器竊盜之犯行，辯稱：我到
    現場的時候鎖頭就已經壞掉，所以我才將本案小拖板車牽走
    ，我沒有攜帶兇器並使用以竊取本案小拖板車云云（本院卷
    第107 、110 、165 頁）。辯護人則為被告辯護稱：證人甲○○是本案被害人，所述內容不免有渲染、誇大之情形，且依
    證人甲○○之證詞，其當天並未親眼目擊被告犯罪之過程，亦
    未見被告有持任何客觀上可為兇器之物，且依卷內事證，亦
    查無被告有攜帶兇器之證據，本於「罪證有疑利於被告」之
    原則，尚無從認定被告就犯罪事實欄二所載之竊盜犯行，有
    攜帶兇器並使用之情形，被告就此部分犯行，應僅成立普通
    竊盜罪等語（本院卷第108 、116 、117 、160 、165 頁）
    。
㈡、被告意圖為自己不法之所有，基於竊盜之犯意，於109 年11
    月25日凌晨1 時37分許，騎乘車牌號碼000-000 號普通重型
    機車前往雲林縣○○鎮○○路00號對面，將被害人甲○○之父置於
    該處路燈下之本案小拖板車以機車載離現場，而以此方式竊
    取得手，嗣由警於109 年12月16日上午9 時5 分許，在雲林
    縣○○鎮○○00號旁，查獲並扣得本案小拖板車之犯罪事實，業
    據被告坦承在卷（偵卷第16頁、本院卷第107 、147 頁），
    核與證人即被害人甲○○證述之內容相符（本院卷第148、152
    頁），除有扣案之本案小拖板車1 台可以為證外，並有雲林
    縣警察局虎尾分局扣押筆錄、扣押物品目錄表（警卷第14至
    15頁）、具領人甲○○之贓物認領保管單（警卷第52頁）、現
    場監視器錄影畫面翻拍照片（警卷第59至64頁）、現場照片
    （警卷第67、68頁）存卷可參，此部分犯罪事實，首堪認定
    。
㈢、被害人甲○○之父於本案小拖板車失竊之當晚，有將本案小拖
    板車以鐵鏈及鎖頭固定在其等住處（即雲林縣○○鎮○○路00號
    ）對面，此觀證人甲○○於本院審理時證稱：在本案小拖板車
    失竊之前，我們就曾經有掉過小拖板車之經驗，所以我們將
    小拖板車放在戶外時，一定都會上鎖，以免被別人牽走。本
    案小拖板車失竊當晚，我父親是將本案小拖板車用鎖頭跟鐵
    鏈鎖在住處對面的路燈下，該鎖頭跟鐵鏈不可能徒手將之扯
    開。後來我父親起床上廁所，就看到被告在偷本案小拖板車
    ，他喊有小偷，但被告並沒有理會，直接將本案小拖板車載
    離，我父親還有叫我出去看，我有看到鎖頭跟鐵鏈掉在那邊
    ，鎖頭是呈現被剪斷的狀態，我當下就直接拍照等語（本院
    卷第149 、150 、152 至154 頁）甚明，並提出遭破壞之鎖
    頭及鐵鏈之照片（本院卷第49、51頁）以為佐證。本院另稽
    之本案小拖板車之照片（警卷第68頁），可見本案小拖板車
    之結構完整，附有2 個輪胎，外觀無明顯鏽蝕，足信本案小
    拖板車可以輕易移動，且具有相當之財產價值，倘若將本案
    小拖板車置於戶外，而未施以任何保全措施，失竊之風險不
    低，是證人甲○○證稱，本案小拖板車於失竊之當晚，其父親
    有使用鐵鏈及鎖頭將之固定在其住處對面之路燈下等語，並
    無違反常情而有何不可信之處，則本案小拖板車於失竊當晚
    ，有以鐵鏈及鎖頭固定在被害人甲○○住處對面之路燈下一節
    ，應屬明確。
㈣、被告有於犯罪事實欄二所載之時、地，竊取被害人甲○○之父
    置於其等住處對面路燈下之本案小拖板車，業如前述，至於
    被告竊取本案小拖板車之過程，證人甲○○於本院審理時證稱
    ：我父親起來上廁所，看到被告在偷本案小拖板車，他喊有
    小偷，但被告並沒有理會，直接將本案小拖板車載離現場，
    我父親還有叫我出去看，雖然我沒看到被告是怎麼偷本案小
    拖板車，但我有看到鎖頭跟鐵鏈掉在那邊，鎖頭是呈現被剪
    斷的狀態，我當下就直接拍照，後來我們還有去調閱監視器
    ，發現對方大概只有花30秒的時間，就將該輛小拖板車偷走
    等語（本院卷第148 至150 、152 、153 頁），明確指出被
    告竊取本案小拖板車所經過之時間甚為短暫，且其於第一時
    間抵達本案小拖板車所放置之處，即發現用以固定本案小拖
    板車之鎖頭遭剪斷，乃立即拍照存證等情節，再對照前揭被
    害人甲○○所提出遭破壞之鎖頭、鐵鏈之照片（本院卷第49、
    51頁），可知被害人甲○○之父親用以固定本案小拖板車之鎖
    頭為鐵製材質，該鎖頭之鎖樑並從中被截斷，截斷面則呈現
    平整之狀態，自可核實證人甲○○證稱，其抵達本案小拖板車
    放置之地點，即看到用以固定本案小拖板車之鎖頭是被剪斷
    等語，並非虛妄，則該鐵製鎖頭之鎖樑，係遭人以質地堅硬
    、銳利而能夠破壞金屬物質之不明器械從中剪斷，並無疑義
    。
㈤、本案小拖板車於遭被告竊取之前，既有以鐵鏈及鐵製鎖頭固
    定在被害人甲○○住處對面之路燈下，而被告行竊本案小拖板
    車所耗費之時間又相當短暫，均據本院論述如前，被告倘未
    使用器械破壞用以固定本案小拖板車之鐵製鎖頭，其能如此
    迅速竊得本案小拖板車之可能性，可謂微乎其微。實則，本
    案小拖板車於遭被告竊取之前，既有以鐵鏈及鐵製鎖頭固定
    在被害人甲○○住處對面之路燈下，任何人一望即可得知本案
    小拖板車為有主之物，且由所有人或持有人上鎖保管，通常
    一般之人衡情並無理由僅破壞鎖頭或鐵鏈，徒增本案小拖板
    車遭自己以外之他人竊取之風險，蓋若本案小拖板車果真因
    此遭他人竊取，自己除須承擔毀損罪之刑事責任外，也容易
    被認定為係參與分擔竊盜行為之共犯，如此情節，也可自證
    人甲○○於本院審理時證稱：我們之前因為有掉過小拖板車的
    經驗，所以一直都會將置於戶外之小拖板車上鎖，未曾發生
    過鎖頭被剪開，但小拖板車在原地沒有被偷走的情形等語（
    本院卷第153 、154 頁），而獲得證實，足以排除被害人甲○○之父用以固定本案小拖板車之鐵製鎖頭，是遭被告以外之
    人持器械破壞之可能。從而，被告係先持用足以破壞鐵製鎖
    頭之堅硬、銳利器械，把被害人甲○○之父用來固定本案小拖
    板車之鐵製鎖頭之鎖樑剪斷後，再騎乘機車將本案小拖板車
    載離現場之犯罪事實，已可證明為真實。被告辯稱其並未使
    用器械破壞鎖頭以竊取本案小拖板車云云，與證據調查之結
    論未能相符，無從採信。
㈥、辯護意旨固主張，證人甲○○並未親眼見聞被告有持用器械破
    壞用以固定本案小拖板車之鎖頭，且依卷內事證，亦查無被
    告有攜帶兇器之證據，應認定被告竊取本案小拖板車時，並
    未攜帶客觀上對人之生命、身體安全構成威脅，而具有危險
    性之兇器等語。惟查：犯罪事實之認定，本即不以有人親見
    親聞為絕對必要之證據，設若證明犯罪事實，非得有人親見
    親聞才能據此認定，則諸多常伴隨有隱匿性而無親眼目擊者
    之犯罪，如殺人、乘機性交、竊盜等犯罪，豈不將因欠缺親
    見親聞者之證詞而均認定係證據不足？如此主張，自失事理
    之平。又本院係勾稽證人甲○○之證詞、現場監視器錄影畫面
    翻拍照片、扣案之本案小拖板車之照片、鐵製鎖頭遭破壞之
    照片等相關事證，並輔以被告之供詞後，判斷被告有攜帶兇
    器竊取本案小拖板車之犯行，實有客觀事證可以證明被告確
    實有攜帶器械並使用以竊盜之行為，縱使證人甲○○未親見親
    聞被告行竊本案小拖板車之過程，亦無礙於被告此部分犯罪
    事實之認定。從而，此一辯護意旨，尚難認有據，一併說明
    。
三、綜上所述，本案事證明確，被告所為本案竊盜及加重竊盜之
    犯行，均堪認定，皆應依法論科。
肆、論罪科刑
一、按刑法第321 條第1 項第3 款之攜帶兇器竊盜罪，係以行為
    人攜帶兇器竊盜為其加重條件，此所謂兇器，其種類並無限
    制，凡客觀上足對人之生命、身體、安全構成威脅，具有危
    險性之兇器均屬之，且祇須行竊時攜帶此種具有危險性之兇
    器為已足，並不以攜帶之初有行兇之意圖為必要（最高法院
    79年度台上字第5253號判決意旨參照）。經查，被告就犯罪
    事實欄二所載之犯行，其持用之工具足以破壞以金屬製成之
    鎖頭之鎖樑，足見其質地堅銳，客觀上對人之生命、身體安
    全構成威脅，具有危險性，並無疑義，揆諸上開說明，自屬
    刑法第321 條第1 項第3 款之「兇器」無訛。是核被告就犯
    罪事實欄一所為，係犯刑法第320 條第1 項之竊盜罪；就犯
    罪事實欄二所為，則係犯刑法第321 條第1 項第3 款之攜帶
    兇器竊盜罪。
二、被告就犯罪事實欄一、二所為，其犯意有別，行為互殊，應
    予分論併罰。
三、被告本案犯行，均應依累犯規定加重其刑之說明
㈠、按司法院釋字第775 號解釋之解釋文及理由意旨，係指構成
    累犯者，不分情節，一律加重最低本刑，於不符合刑法第59
    條所定要件之情形下，致生行為人所受之刑罰超過其所應負
    擔罪責之個案，不符罪刑相當原則、比例原則，於此範圍內
    ，在刑法第47條第1 項修正前，為避免發生上述罪刑不相當
    之情形，法院就該個案應裁量是否加重最低本刑。故該解釋
    係指個案應量處最低法定刑，又無法適用刑法第59條規定減
    輕之情形，法院方應依此解釋意旨裁量不予加重最低本刑，
    並非指前案為同性質之案件，始有累犯加重之適用（最高法
    院109 年度台上字第296 號、第518 號判決意旨參照）
　　。
㈡、查被告前①因竊盜案件，經臺灣高等法院臺南分院以105 年度
    上易字第150 號判決判處有期徒刑6 月、3 月、拘役20日（
    共2 罪），所處有期徒刑部分，並定應執行有期徒刑8 月確
    定；②因竊盜案件，經臺灣高等法院臺中分院以105 年度上
    易字第780 號判決判處有期徒刑2 月、6 月，並定應執行有
    期徒刑7 月確定；③因竊盜案件，經臺灣嘉義地方法院以106
     年度嘉簡字第922 號判決判處有期徒刑4 月確定。上開各
    案所處有期徒刑部分，嗣經臺灣嘉義地方法院以106 年度聲
    字第1055號裁定定應執行有期徒刑1 年9 月確定，被告入監
    執行後，於106 年12月27日縮短刑期假釋（接續執行另案判
    處之拘役30日，於107 年1 月25日出監），在假釋期間中付
    保護管束，並於107 年9 月15日保護管束期滿，假釋未經撤
    銷，其未執行之刑以已執行論而執行完畢等情，有臺灣高等
    法院被告前案紀錄表附卷可參，是被告於受徒刑之執行完畢
    後，5 年以內故意再犯本案有期徒刑以上之2 罪，均構成累
    犯。本院審酌被告於上開竊盜案件執行完畢後，未能因此記
    取教訓，自我約束以免再觸犯刑事規範，竟於上開竊盜案件
    執行完畢5 年以內，再次違犯與前案罪質相同之本案竊盜犯
    行，足見被告本案行為實具有特別惡性，對刑罰反應力亦甚
    為薄弱，且本案加重法定最低本刑，並無使被告之人身自由
    因此遭受過苛侵害或超過其所應負擔罪責之情形，故經裁量
    後認為應加重最低本刑，以符罪刑相當原則，爰依累犯規定
    加重其刑。
四、爰以行為人責任為基礎，審酌被告前有多次竊盜前科，素行
    不佳，經刑之執行完畢後，本應記取教訓，卻仍不思以正當
    方式獲取財物，而任意竊取他人所管領之財物，顯見其欠缺
    尊重他人財產權之正確觀念，所為應予非難。惟考量被告就
    犯罪事實欄一部分坦承犯行，就犯罪事實欄二部分並非全盤
    否認犯行，犯後態度非劣，且已將所竊得之物全數歸還給被
    害人乙○○、甲○○，已如前述，並與被害人乙○○、甲○○達成和
    解，此有和解書在卷可參（本院卷第171 、173頁），則被
    害人乙○○、甲○○所受之損害既已獲得填補，
　　自可憑此對被告刑度為有利之認定，兼衡被告自陳為國中畢
    業之智識程度，已婚，育有2 名子女，目前以務農為業，收
    入不穩定，現在領有低收入戶證明（偵卷第87頁）之家庭生
    活經濟狀況，及參酌檢察官、被害人甲○○對被告刑度之意見
    、被告本案2 次竊盜犯行所使用之手段、犯罪情節及損害程
    度等一切情狀，分別量處如附表所示之刑，並就得易科罰金
    部分（即附表編號1 部分），諭知易科罰金之折算標準，以
    資懲儆。
五、被告所竊取之本案電瓶1 個、本案小拖板車1 台，均已合法
    發還，此有贓物認領保管單（警卷第41、52頁）存卷可參，
    爰依刑法第38條之1 第5 項規定，不予宣告沒收。至於被告
    就犯罪事實欄二所載之加重竊盜犯行部分，所持用之不詳兇
    器，既未扣案，又非違禁物，為免執行上之困難，亦不予宣
    告沒收，一併說明。
據上論斷，應依刑事訴訟法第299 條第1 項前段，刑法第320 條
第1 項、第321 條第1 項第3 款、第47條第1 項、第41條第1 項
前段，刑法施行法第1 條之1 第1 項，判決如主文。
本案經檢察官吳文城提起公訴，檢察官李承桓到庭執行職務。
中　　華　　民　　國　　110 　年　　8 　　月　　25　　日
                  刑事第八庭    法  官  陳育良
以上正本證明與原本無異。
如不服本判決應於收受判決後 20 日內向本院提出上訴書狀，並
應敘述具體理由；其未敘述上訴理由者，應於上訴期間屆滿後20
 日內向本院補提理由書（均須按他造當事人之人數附繕本）。
「切勿逕送上級法院」。
告訴人或被害人不服本判決，應具備理由請求檢察官上訴，及上
訴期間之計算係以檢察官收受判決正本之日期為準。「切勿逕送
上級法院」。　　
                                書記官  王姵珺
中　　華　　民　　國　　110 　年　　8 　　月　　27　　日
附錄本案論罪科刑法條全文
中華民國刑法第320 條
意圖為自己或第三人不法之所有，而竊取他人之動產者，為竊盜
罪，處5 年以下有期徒刑、拘役或50萬元以下罰金。
意圖為自己或第三人不法之利益，而竊佔他人之不動產者，依前
項之規定處斷。
前二項之未遂犯罰之。

中華民國刑法第321 條
犯前條第一項、第二項之罪而有下列情形之一者，處6 月以上5
年以下有期徒刑，得併科50萬元以下罰金：
一、侵入住宅或有人居住之建築物、船艦或隱匿其內而犯之。
二、毀越門窗、牆垣或其他安全設備而犯之。
三、攜帶兇器而犯之。
四、結夥三人以上而犯之。
五、乘火災、水災或其他災害之際而犯之。
六、在車站、港埠、航空站或其他供水、陸、空公眾運輸之舟、
    車、航空機內而犯之。
前項之未遂犯罰之。

附表：被告所犯罪名及宣告刑表　　　　　　　　　
編號 犯罪事實 罪名及宣告刑  1 犯罪事實欄一部分（即檢察官起訴書犯罪事實欄一、㈠部分） 丙○○犯竊盜罪，累犯，處拘役參拾日，如易科罰金，以新臺幣壹仟元折算壹日。  2 犯罪事實欄二部分（即檢察官起訴書犯罪事實欄一、㈡部分） 丙○○犯攜帶兇器竊盜罪，累犯，處有期徒刑捌月。